臺灣桃園地方法院小額民事判決
111年度桃小字第824號
原      告  吳玉萍  
被      告  吳榮華  

上列當事人間請求返還借款事件，本院於民國111 年6 月29日言
詞辯論終結，判決如下：
    主    文
被告應給付原告新臺幣肆萬玖仟元，及自民國一百一十一年四月
四日起至清償日止，按週年利率百分之五計算之利息。
原告其餘之訴駁回。
訴訟費用新臺幣壹仟元由被告負擔。
本判決原告勝訴部分得假執行。
    事實及理由
一、原告主張：兩造為姊弟關係，被告分別於民國109 年10月9 
    日、109 年11月21日向原告借款，金額共計新臺幣（下同)1
    4萬元，然被告未依約還款，尚積欠原告49,000元，復經原
    告催討均未置理。為此，爰依消費借貸之法律關係提起本訴
    等語。並聲明：被告應給付原告49,000元，及自支付命令送
    達翌日起至清償日止，按週年利率5%計算之利息。
二、被告則以：
　　確實有向原告借款14萬元，但是伊都已經還清了，伊匯款給
    原告134,000元，原告另外在110 年12月6 日到工廠來拿6,0
    00 元等語，資為抗辯。並聲明：原告之訴駁回。
三、本件原告主張：被告分別於109 年10月9 日、109 年11月21
    日向原告借款，金額共計14萬元等情，業據原告提出存摺影
    本為證（見支付命令卷第3頁），且為被告所不爭執，堪信
    為真實。
四、原告再主張：被告未依約還款，並請求被告返還4萬9,000元
    乙節，則為被告所否認，以前揭詞置辯，是本件爭執點為：
    被告是否已清償上開款項？茲審酌如下：
  ㈠按當事人主張有利於己之事實者，就其事實有舉證之責任，
    民事訴訟法第277 條前段定有明文。次按「消費借貸之借用
    人主張借款業已清償，而貸與人主張借用人此項清償之款項
    ，係屬另筆債務，並非系爭借款者，依舉證責任分配之原則
    ，應由貸與人就另筆債務之存在負舉證責任。」（最高法院
    73年度台上字第2383號判決可資參照）。
　㈡本件原告對有收受被告匯款共計134,000元等情並不爭執，惟
    陳稱：「兩造父親有請外勞照顧，費用由兩造及訴外人吳玉
    蓮共同分擔，在110年4月之前是把外勞費用交由吳玉蓮負責
    處理，而我在110 年4 月之後接父親到家裡住，被告就把要
    分攤外勞費用匯給我，所以被告在110年5月6日匯款13,000
    元是就業安定費3000元、外勞費用1萬元，另外110年6月6日
    、7月6日、8月6日雖分別匯款18,000元，但是其中1萬元是
    外勞費用，所以被告匯款金額總計應扣除43,000元（13,000
    元＋10,000元＋10,000元＋10,000元＝43,000元），扣除後被告
    僅還款91,000元（134,000元－43,000元＝91,000元），尚積
    欠原告49,000元」等語。而依被告所出具之匯款明細所示（
    見本院卷第18至23頁），可知被告分別於109年12月7日、11
    0年1月5日、110年2月5日、110年3月5日、110年4月7日，均
    按月匯款1萬元或11,000元之金額予吳玉蓮，而自110年5月6
    日起即不再匯款，足見原告所稱：在110年4月之前是把外勞
    費用交由吳玉蓮負責處理等情，並非無稽。至被告雖辯稱，
    分攤之外勞費用是每月匯11,000元或12,000元匯給我二姐吳
    玉蓮，另有付現給外勞公司云云，然被告未能能具體說明匯
    款時間及金額，顯與常情有悖，自難僅以其空泛否認而為對
    其有利之認定。
　㈢再觀諸兩造間之LINE對話紀錄，被告於110年向原告請求給付
    一次金撥款應均分4分，並扣除62,000元（見本院卷第33頁
    ），由其前後文觀之，此筆金額應屬尚積欠原告之借款金額
    ，亦與原告所稱被告自109年11月6日至110年8月6日還款共
    計78,000元（見支付命令卷第15頁），核屬相符。準此，
　　被告既無法證明已清償其與原告間之借款，且未提出其他證
    據供本院審酌，自難認被告之抗辯可採。
五、末按稱消費借貸者，謂當事人一方移轉金錢或其他代替物之
    所有權於他方，而約定他方以種類、品質、數量相同之物返
    還之契約；借用人應於約定期限內，返還與借用物種類、品
    質、數量相同之物，未定返還期限者，借用人得隨時返還，
    貸與人亦得定一個月以上之相當期限，催告返還；遲延之債
    務，以支付金錢為標的者，債權人得請求依法定利率計算之
    遲延利息；應付利息之債務，其利率未經約定，亦無法律可
    據者，週年利率為百分之五，民法第474 條第1 項、第478 
    條、第233 條第1 項、第203 條分別定有明文。經查，被告
    向原告借款時並未約定清償期限，原告自得以本件支付命令
　　狀送達被告，作為向被告催告返還上開借款之通知，故被告
    應於收受翌日即111 年3 月3 日（於111 年2 月21日為寄存
    送達，經10日於111 年3 月3 日生效，見支付命令卷第26頁
    ）起，加計1個月即111 年4 月3 日以前返還上開借款，然
    被告迄今卻尚未返還之，自應於翌日即111 年4 月4 日起負
    給付遲延之責任。
六、綜上所述，原告依消費借貸之法律關係，請求被告給付4萬
　　9,000元，及自111年4月4日起至清償日止，按週年利率5%計
    算之利息，為有理由，應予准許。逾此部分，則為無理由
    ，應予駁回。 
七、本件係依民事訴訟法第436 條之8 第1 項適用小額訴訟程序
    所為之判決，依同法第436 條之20規定，應就被告敗訴之部
    分，依職權宣告假執行。
八、本件事證已臻明確，兩造其餘之攻擊防禦方法及所提證據，
    於判決結果不生影響，爰不一一論列，併此敘明。　　
九、訴訟費用負擔之依據：民事訴訟法第79條。並依同法第436
    條之19第1 項規定，確定被告應負擔之訴訟費用額為原告已
    繳納之第一審裁判費1,000 元。
　
中    華    民    國   111    年    7     月    14    日
                  桃園簡易庭  法  官  汪智陽
以上正本係照原本作成。
如不服本判決，應於送達後20日內，向本院提出上訴狀並表明上
訴理由，如於本判決宣示後送達前提起上訴者，應於判決送達後
20日內補提上訴理由書（須附繕本）。
如委任律師提起上訴者，應一併繳納上訴審裁判費。
中    華    民    國   111    年    7     月    14    日
                              書記官  陳家蓁
附錄：
一、民事訴訟法第436條之24第2項：
    對於小額程序之第一審裁判上訴或抗告，非以其違背法令為
    理由，不得為之。
二、民事訴訟法第436條之25：
    上訴狀內應記載上訴理由，表明下列各款事項：
    (一)原判決所違背之法令及其具體內容。
    (二)依訴訟資料可認為原判決有違背法令之具體事實。
三、民事訴訟法第471 條第1 項：（依同法第436 條之32第2 項
    規定於小額事件之上訴程序準用之）
    上訴狀內未表明上訴理由者，上訴人應於提起上訴後二十日
    內，提出理由書於原第二審法院；未提出者，毋庸命其補正
    ，由原第二審法院以裁定駁回之。